臺灣高等法院刑事判決
109年度上易字第2409號
上  訴  人  
即  被  告  陳彥志




上列上訴人即被告因竊盜案件，不服臺灣新北地方法院109年度
審易字第1420號，中華民國109年8月21日第一審判決（起訴案號
：臺灣新北地方檢察署109年度偵字第13863號），提起上訴，本
院判決如下：
    主  文
上訴駁回。
    事  實
一、陳彥志於民國109年2月5日10時42分許，騎乘車牌號碼000-0
    00號普通重型機車，至新北市○○區○○路00號之工地，隨即將
    機車停放於該處門口，下車步入該工地地下2樓四處搜尋財
    物，見鄭穎騰之子鄭○承（95年9月生，姓名年籍資料詳卷）
    所有之側背包（約25至40公分，價值約新臺幣〈下同〉300元
    ，內含行動電源2顆〈價值約1,000元〉、行動電話1支〈Samsun
    g 牌A7型〉、充電線1條及現金3,000元）放置於該處房間（
    即下述「置物間」）內無人看管，竟意圖為自己不法之所有
    ，基於竊盜之犯意，徒手竊取該側背包及其內財物，得手後
    藏放在胸前外套內，旋即騎乘上開機車逃離現場。嗣鄭○承
    發現前開物品遭竊後報警處理，經警調閱現場監視器錄影畫
    面後查悉上情。
二、案經鄭穎騰訴由新北市政府警察局板橋分局報告臺灣新北地
    方檢察署檢察官偵查起訴。
    理  由
一、證據能力
    按被告以外之人於審判外之言詞或書面陳述，除法律有規定
    者外，不得作為證據，刑事訴訟法第159 條第1項固定有明
    文。惟按當事人、代理人或辯護人於法院調查證據時，知有
    第159 條第1 項不得為證據之情形，而未於言詞辯論終結前
    聲明異議者，視為有前項之同意，同法第159條之5第2 項亦
    定有明文。查檢察官、上訴人即被告陳彥志對於本判決下列
    所引用之供述證據，於本院準備程序及審理程序均未爭執其
    證據能力（見本院卷第61至62頁、第83至85頁），迄至言詞
    辯論終結前亦未聲明異議，審酌上開證據資料製作時之情況
    ，尚無違法不當及證明力明顯過低之瑕疵之情形，爰依前開
    規定，認均具有證據能力。又本院下列所引用之非供述證據
    ，並無證據證明係公務員違背法定程序所取得，且當事人於
    本院審理期間均未主張排除其證據能力，迄本院言詞辯論終
    結前均未表示異議，本院審酌前揭非供述證據並無顯不可信
    之情況與不得作為證據之情形，依刑事訴訟法第158條之4反
    面解釋及第159條之4之規定，應認均有證據能力，而得採為
    判決之基礎，合先敘明。
二、認定事實所憑之證據及理由
    訊據被告坦承其於上開時間曾至該工地，且監視器畫面中之
    男子為其本人；然否認有何竊盜犯行，辯稱：當天至該工地
    僅是為找友人，並未偷竊物品；當時想找以前同事問有沒有
    工作的事，但到了地下室找不到人，伊看到置物間外旁邊有
    一堆廢棄的沙子，就到處找空保特瓶要裝沙子，裝了沙子之
    後突然肚子疼痛，就趕快騎車回家上廁所等語。經查：
㈠被害人鄭○承放置於該工地房間中、內含有事實欄所示物品之側
  背包，於上述時、地遭人偷竊，而該側背包較一般的後背包更
  小、長度約為一般原子筆（約12至15公分）2倍略長之事實，
  業經證人即告訴人鄭穎騰、被害人鄭○承於警詢及偵查中證述
  明確（見臺灣新北地方檢察署109年度偵字第13863號卷，下稱
  偵卷，第11至17頁、第47至49頁），並有員警偵查報告1 份、
  現場監視器錄影畫面翻拍照片共7張、被害人提供之相似側背
  包對比照片1張、該署就現場監視器錄影畫面所為之勘驗筆錄
  及截圖照片共23張（見偵卷第19頁、第23至27頁、第85至107
  頁）存卷可稽。上開事實，先堪認定。
㈡被告雖以前揭情詞置辯。惟查：
⒈經原審當庭勘驗現場各處之監視器錄影畫面，顯示：「
⑴畫面時間10時42分28秒許，有一身穿黑色上衣、灰色長褲、戴
  著眼鏡之男子（即被害人鄭○承）進入地下2樓，雙手沒有物品
  ，並慢慢走往該「置物間」。且於畫面時間10時42分55秒許，
  被害人鄭○承自「置物間」步出，往畫面右側前進，右手提著1
  個水壺，並離開現場。
⑵畫面時間該日10時42分40秒許，被告騎乘白色機車抵達該處工
  地前方且將機車停放於某白色汽車後方，斯時被告身穿白色外
  套、深色長褲，被告隨意將脫下之安全帽放置於機車坐墊上，
  即往工地前進，此時觀之被告胸前並無隆起、外套乃平順的貼
  服身軀。
⑶畫面時間10時42分56秒許，被告進入停車場車道，且由停放於
  該處之白色汽車左側、沿車道往內部前進，此時被告背對鏡頭
  、右手插入外套口袋中、左手自然擺動、快步往內前進。
⑷畫面時間10時43分25秒許，被告出現於地下2樓之監視器鏡頭前
  方，並隨即站在鏡頭左側某房間前，拿出外套右方口袋中之手
  機操作中。
⑸畫面時間10時43分37秒，被告持手機進入畫面鏡頭左側的房間
  內，且使用手機內附之手電筒功能探照物品（此由鏡頭左側房
  間內本是一片漆黑，但被告進入後有光源探照）；畫面時間10
  時43分48秒許，被告持手機之手電筒探照房間之地面並徒手翻
  動堆放於該處之物品；畫面時間10時43分55秒許，被告步出該
  左側房間並進入畫面右前方；畫面時間10時44分5秒許，被告
  再次往鏡頭方向前進且離開鏡頭，此時可見被告胸前並無隆起
  、外套平順地自然下垂、雙手並無物品；畫面時間10時44分50
  秒許，被告自畫面右下角出現、背對鏡頭往畫面右前方前進，
  右手手中多了1個保特瓶並轉入畫面右前方。
⑹畫面時間10時45分至10時47分許，被告數次往返、探尋地下2 
  樓各房間（包括「置物間」），此時被告乃1手持有1保特瓶、
  胸前外套並無隆起、另1手自然擺動前進。
⑺畫面時間10時47分41秒許，被告將手中之保特瓶放在地下2樓之
  車道口旁，雙手將外套上掀，隨即將衣服拉回原狀，轉身往畫
  面中央往返徘徊，此時可見被告胸前外套並無隆起。
⑻畫面時間10時48分01秒許，被告雙手並無持保特瓶，於畫面中
  央稍微駐足後，即走往「置物間」，畫面時間10時48分15秒許
  進入該「置物間」，隨後出來探頭到處張望，又再次進入該「
  置物間」（時間約10時48分52秒許）。
⑼畫面時間10時49分12秒許，被告由該「置物間」離開，走至畫
  面中央時，被告胸前外套明顯隆起，左手掌壓在外套左下方，
  右手自然擺動，走向畫面右側，隨即離開畫面。
⑽畫面時間10時49分20秒許，在地下2樓車道口前，被告背對鏡頭
  、彎身以右手撿拾放於該處之保特瓶，左手則放在外套左下方
  處，旋即快步走入車道內，並跑著離開。畫面時間10時49分50
  秒許，被告返回機車處，發動機車，拿起機車坐墊上之安全帽
  ，跨坐上機車並將右手之保特瓶放在機車前方置物處，隨即戴
  上安全帽，此時可見被告胸前外套明顯隆起、鼓起，被告牽動
  機車時保特瓶滑落至地上，被告向左彎身以雙手撿拾地上之保
  特瓶，且慢慢將機車退往道路中央，於畫面時間10時50分20秒
  許，騎乘機車離去。」有原審勘驗筆錄1份在卷足憑（見原審
  卷第97至101頁）。　
　可見被害人鄭○承離開該「置物間」約1分鐘，被告即進入該工
  地地下2樓，被告於該處往返探尋，數次進入置物間，最後自
  該「置物間」離開時，相較於被告甫進入該處之胸前外套特徵
  ，被告胸前外套明顯隆起，足徵被告於該「置物間」內拿取物
  品後，將該物品藏放於胸前外套內側，且為避免該物品掉落，
  尚以左手按壓於外套左下方處，即快步離去。
⒉參酌被害人鄭○承於偵查中證稱：「我10時多將手機放在置物間
  ，因為手機太重沒有隨身攜帶，我於快11時許離開置物間，11
  時30分左右回到置物間時發現手機不見了」等語（見偵卷第48
  頁），核與上述勘驗結果中被害人進入時間大致相符；且由上
  開勘驗結果可知，此段時間，除被害人鄭○承及被告外，並無
  其他人進出該置物間；而被害人鄭○承所有之側背包並不大、
  較一般的後背包小，方便藏放一節，經告訴人鄭穎騰結證在卷
  （見偵卷第49頁），足徵被告離開該置物間後，胸前外套內的
  確能藏放該側背包之情狀無誤；佐以證人鄭穎騰於偵查中證稱
  ：當時置物間還有其他同事的包包，但只拿走我兒子的包包，
  可能是覺得他的包包比較小比較好藏，因為其他人的都是大的
  後背包等語，堪認在該處設有監視錄影鏡頭之工地內，本件竊
  案之行為人選擇體積較小、方便於衣物內遮掩之行竊標的，而
  捨棄其他大型後背包，核與前述被告於「置物間」內拿取物品
  藏放於胸前外套內側且為避免該物品掉落尚以左手按壓於外套
  左下方處之情狀相符；綜上各情勾稽，被告竊取被害人鄭○承
  所有上述側背包之事實，洵堪認定。
⒊被告雖辯稱至該工地係為找友人詢問可否提供工作云云，然被
  告先於警詢時陳稱該友人乃為「阿文」（見偵卷第8頁），後
  於偵查中改稱該友人乃為「老明」（見偵卷第79頁），前後供
  述不一，已見事後杜撰虛捏之情；至被告辯稱其在該處往返搜
  尋係為找空保特瓶云云，然依原審勘驗筆錄顯示，被告早於畫
  面時間10時44分50秒許手上即持有保特瓶（見原審卷第99頁勘
  驗筆錄)，嗣後仍持續往返、探尋地下2樓各房間（包括「置物
  間」，詳見原審卷第99至100頁勘驗筆錄），於畫面時間10時4
  7分41秒許，被告將手中之保特瓶放在地下2樓之車道口旁，雙
  手將外套上掀，隨即將衣服拉回原狀，轉身往畫面中央往返徘
  徊；於畫面時間10時48分01秒許，被告雙手並無持保特瓶，於
  畫面中央稍微駐足後，即走往「置物間」，畫面時間10時48分
  15秒許進入該「置物間」，隨後出來探頭到處張望，又再次進
  入該「置物間」（時間約10時48分52秒許），畫面時間10時49
  分12秒許，被告由該「置物間」離開，走至畫面中央時，被告
  胸前外套明顯隆起，左手掌壓在外套左下方，右手自然擺動，
  走向畫面右側；畫面時間10時49分20秒許，在地下2樓車道口
  前，被告背對鏡頭、彎身以右手撿拾放於該處之保特瓶，左手
  則放在外套左下方處，旋即快步走入車道內，並跑著離開。是
  被告覓得保特瓶後仍持續往訪探尋各房間，嗣將保特瓶暫置於
  車道口旁，仍有餘裕返回置物間，旋出置物間探頭張望，又再
  次進入置物間，在置物間待約20秒後始離開置物間，方在車道
  口前撿拾原放於該處之保特瓶離去；被告所辯其在該處往返搜
  尋係為找空保特瓶云云，與上開客觀事證不符，顯為推諉卸責
  之詞，不足採信。
㈢綜上所述，本件事證明確，被告竊盜犯行，洵堪認定，應予依
  法論罪科刑。
三、論罪
㈠核被告所為，係犯刑法第320條第1項之竊盜罪。
㈡被告前因竊盜案件，經原審法院以105年度簡字第772號判決判
  處有期徒刑3月確定，於106年3月17日易科罰金執行完畢，有
  本院被告前案紀錄表1份在卷可稽（見本院卷第39頁），其於
  受徒刑執行完畢後5年內，故意再犯本件有期徒刑以上之罪，
  為刑法第47條第1項所定累犯，另審酌司法院大法官釋字第775
  號解釋意旨，被告前業因竊盜案件經法院判處罪刑，再次為本
  件竊盜犯行，堪認忽視法律禁令，對刑罰反應力薄弱，爰依刑
  法第47條第1項規定加重其刑。
四、駁回上訴之理由
㈠原審以被告竊盜犯行事證明確，適用刑法第320條第1項、第47
  條第1項、第41條第1項前段、第38條之1第1項前段、第3項，
  刑法施行法第1條之1第1項等規定，審酌被告恣意以上開方法
  竊取他人財物，且參酌其於104年間已有進入工地竊盜之案件
  （業經法院判處罪刑）之素行，顯然對他人財產權欠缺尊重，
  所為應予非難；另兼衡被告犯後態度、本案所竊得之財物價值
  、犯罪之動機、目的、手段、情節、高職肄業之智識程度、從
  事水電工、勉持之家庭經濟狀況等一切情狀，量處有期徒刑3
  月，如易科罰金，以1千元折算1日；並說明：被告竊得之側背
  包1個、行動電源2顆、行動電話1支、充電線1條及現金3,000
  元，均屬被告之犯罪所得，均未據扣案，且尚未實際合法發還
  或賠償被害人鄭○承，宣告沒收亦無過苛、欠缺刑法上之重要
  性、犯罪所得價值低微，或為維持受宣告人生活條件之必要等
  情形，爰依刑法第38條之1第1項前段及第3項之規定宣告沒收
  ，並於全部或一部不能沒收或不宜執行沒收時，追徵其價額。
  核其認事用法俱無違誤，量刑亦無不當。
㈡按證據之取捨及證據證明力如何，均屬事實審法院得自由裁量
  、判斷之職權，苟其此項裁量、判斷，並不悖乎通常一般之人
  日常生活經驗之定則或論理法則，且於判決內論敘其何以作此
  判斷之心證理由者，即不得任意指摘其為違法（最高法院91年
  度台上字第2395號判決參照）。本件被告提起上訴執前詞否認
  犯罪，惟就如何認定被告犯竊盜罪及其所辯如何不可採之理由
  ，業經原審詳予論述證據之取捨及如何憑以認定事實之理由，
  並經本院補充說明如上，被告上訴意旨所陳要係對原審取捨證
  據及判斷其證明力職權之適法行使，仍持己見為不同之評價，
  指摘原判決不當，尚非可採，被告上訴無理由，應予駁回。
據上論斷，應依刑事訴訟法第368條，判決如主文。
本案經檢察官黃孟珊提起公訴，檢察官孫治遠到庭執行職務。
中　　華　　民　　國　　110 　年　　3 　　月　　25　　日
                  刑事第十八庭  審判長法  官  何俏美
                                      法  官  陳海寧
                                      法  官  葉乃瑋
以上正本證明與原本無異。
不得上訴。
                                      書記官  程欣怡
中　　華　　民　　國　　110 　年　　3 　　月　　25　　日
附錄：本案論罪科刑法條全文　　　　　　　　　　　　　　　
中華民國刑法第320條
意圖為自己或第三人不法之所有，而竊取他人之動產者，為竊盜
罪，處 5 年以下有期徒刑、拘役或 50 萬元以下罰金。
意圖為自己或第三人不法之利益，而竊佔他人之不動產者，依前
項之規定處斷。
前二項之未遂犯罰之。